【裁判字號】    99,台非,23
【裁判日期】    990121
【裁判案由】    強盜
【裁判全文】
最高法院刑事判決                九十九年度台非字第二三號
上  訴  人  最高法院檢察署檢察總長
被      告  甲○○
上列上訴人因被告強盜案件，對於台灣高等法院高雄分院中華民
國九十六年十一月二日第二審確定判決（九十六年度上訴字第八
五○號，起訴案號：台灣高雄地方法院檢察署九十四年度偵字第
二三二四○、二五一七五、二七○一○號，九十五年度偵緝字第
二七八號），認為違背法令，提起非常上訴，本院判決如下：
    主  文
原判決關於甲○○罪刑部分撤銷。
甲○○共同連續犯結夥三人以上攜帶兇器強盜罪，處有期徒刑玖
年。
    理  由
非常上訴理由稱：「一、按判決不適用法則或適用法則不當者，
為違背法令，刑事訴訟法第三百七十八條定有明文。又刑法第四
十七條第一項規定，受徒刑之執行完畢，或一部之執行而赦免後
，五年以內故意再犯有期徒刑以上之罪者，為累犯，加重其刑至
二分之一。另數罪併罰案件之執行完畢，係指數罪定其應執行之
刑，已將該應執行之刑執行完畢而言，若其中一罪之有期徒刑先
執行期滿，嗣法院依檢察官之聲請，以裁定定其數罪之應執行之
刑確定後，其在未裁定前已先執行之罪，因嗣後合併他罪定應執
行刑之結果，檢察官所換發之執行指揮書，係執行應執行刑，其
前已執行之有期徒刑部分，僅應予扣除，不能認已執行完畢（最
高法院八十三年度台上字第五五七八號、八十四年度台非字第二
八四號判決、九十八年度台非字第二三六號判決要旨參照）。本
件被告甲○○於民國九十年十二月十八日所犯妨害自由罪，被法
院判處有期徒刑四月確定，雖先於九十三年七月二十七日易科罰
金執行完畢，但與其於九十年九月十日另犯之傷害致死罪等二罪
，經檢察官聲請台灣高等法院高雄分院於九十六年七月二十三日
以九十六年度聲減字第一二○○號裁定減刑及合併定應執行之刑
為有期徒刑八年一月，其執行指揮書執行完畢日期為一○四年八
月二十五日，有該裁定及九十六年度執減更字第三七六四號執行
指揮書在卷可稽（見上開案號執行卷）。故被告於九十三年十二
月十日、十一日犯本件加重強盜罪時，其上述妨害自由罪不能認
已執行完畢，原判決誤依『累犯』予以論科，並加重其刑，揆諸
首開說明，此部分顯有判決適用法則不當之違背法令。二、案經
確定，於被告不利，爰依刑事訴訟法第四百四十一條、第四百四
十三條提起非常上訴，以資糾正。」等語。
本院按受有期徒刑之執行完畢，或受無期徒刑或有期徒刑一部之
執行而赦免後，五年以內再犯有期徒刑以上之罪者，為累犯，加
重其刑至二分之一，修正前刑法第四十七條定有明文。又被告犯
應併合處罰之數罪，經法院以判決或裁定定其數罪之應執行刑確
定者，該數罪是否執行完畢，均係以所定之應執行刑全部執行完
畢為斷。在定應執行刑之前已先執行之有期徒刑之罪，因嗣後與
他罪合併定執行刑，而由檢察官換發執行指揮書執行應執行刑者
，前已執行之有期徒刑部分，僅應扣除，該罪宣告之刑不能認為
已執行完畢。查被告甲○○因妨害自由罪，經台灣高等法院高雄
分院以九十二年度上訴字第二二五一號刑事判決處有期徒刑四月
確定，另因傷害致人於死罪，經同院以九十二年度上訴字第八七
四號刑事判決處有期徒刑八年，被告不服提起第三審上訴，由本
院以九十五年度台上字第二二七一號刑事判決駁回上訴確定。妨
害自由罪所處有期徒刑四月，雖先於九十三年七月二十七日易科
罰金執行完畢，但其所犯上開二罪，嗣經檢察官聲請台灣高等法
院高雄分院於九十六年七月二十三日以九十六年度聲減字第一二
○○號刑事裁定，就妨害自由罪部分減刑及合併定應執行之刑為
有期徒刑八年一月確定，由台灣高雄地方法院檢察署檢察官以九
十六年執減更嶸字第三七六四號執行指揮書發監執行，執行指揮
書記載已執行有期徒刑四月，尚應執行有期徒刑七年九月，刑期
起算日期為九十五年六月二十日，執行期滿日為一○四年八月二
十五日，有各該刑事判決、刑事裁定、執行指揮書、刑案資料查
註紀錄表在卷可稽。是被告嗣於九十三年十二月十日、十一日犯
本件加重強盜罪時，依前揭說明，其前犯妨害自由罪所處有期徒
刑不能認已執行完畢，自不構成累犯。乃原判決未注意及此，於
撤銷第一審關於被告部分之判決後，竟適用修正前刑法第四十七
條論以累犯，並加重其刑，而於主文諭知「甲○○共同連續犯結
夥三人以上攜帶兇器強盜罪，累犯，處有期徒刑十年」，顯有判
決適用法則不當之違背法令。案經確定，且不利於被告，非常上
訴意旨執以指摘，洵有理由。應由本院將原判決關於被告罪刑部
分撤銷，另行判決如主文第二項所示，以資糾正。
據上論結，應依刑事訴訟法第四百四十七條第一項第一款，刑法
第二條第一項前段、第三百三十條第一項，修正前刑法第二十八
條、第五十六條，判決如主文。
中    華    民    國  九十九  年    一    月  二十一  日
                      最高法院刑事第一庭
                          審判長法官  董  明  霈
                                法官  林  茂  雄
                                法官  張  祺  祥
                                法官  黃  正  興
                                法官  陳  東  誥
      本件正本證明與原本無異
                                      書  記  官
中    華    民    國  九十九  年    一    月  二十二  日
                                                      m
附錄本案論罪科刑法條：
刑法第三百三十條第一項
犯強盜罪而有第三百二十一條第一項各款情形之一者，處七年以
上有期徒刑。

司法院資訊處製作；財團法人民間司法改革基金會備份。
